臺灣高等法院臺中分院刑事判決　　　94年度交上訴字第2090號
上　訴　人
即　被　告　乙○○
上列上訴人因公共危險案件，不服臺灣臺中地方法院94年度交訴
字第52號中華民國94年8 月22日第一審判決（起訴案號：臺灣臺
中地方法院檢察署94年度偵字第5255號、第7347號），提起上訴
，本院判決如下：
    主  文
上訴駁回。
    事  實
一、乙○○於民國94年1月30日晚間6時5分許，駕駛車牌號碼OG
    －3997號自用小客車，沿臺中巿五權路由五廊街（起訴書誤
    載為五廓街、原判決誤載為五郎街）往貴和街方向行駛，行
    經五權路2之123號前，本應注意汽車在雙向四車道行駛時不
    得駛出邊線，而依當時情況，並無不能注意之情事，竟疏於
    注意而駛出邊線，自後撞及在其前方同向行駛於邊線外之甲
    ○○所騎腳踏車之後車尾擋泥板下緣支架，致甲○○所騎之
    腳踏車往前方滑行5‧2公尺而人車倒地，甲○○因而受有顱
    內出血、頭皮之開放性傷口約3公分、臉部多處擦傷及鎖骨
    閉鎖性骨折及腦震盪症候群之傷害（傷害部分於原審審理中
    撤回告訴）。乙○○於肇事後，下車問乙○○有無喝酒，並
    請乙○○自行叫救護車後，即起意肇事逃逸之犯意而駕駛上
    開自用小客車逃離現場。幸經甲○○記下肇事車輛之車號而
    報警，經警查知車主係卓聰傑，再經卓聰傑供出當時駕駛者
    係乙○○，始查悉上情。
二、案經甲○○訴由臺中巿警察局第一分局報請臺灣臺中地方法
    院檢察署檢察官偵查起訴。
    理  由
壹、有罪部分：
一、訊據上訴人即被告乙○○（下稱被告）固坦承其有於上揭時
    地自後撞及在其前方同向行駛於邊線外之告訴人甲○○所騎
    腳踏車之後車尾擋泥板下緣支架，惟矢口否認有肇事逃逸之
    犯行，辯稱：發生車禍後伊有停車下來看告訴人，他只有臉
    部受傷，伊要送他去醫院，他說不用，伊手機沒電就請他自
    己打電話叫救護車，並請他記下伊車之車牌號碼，因正值交
    通雍塞時段，伊就把車子開到旁邊停好，伊又回來時，告訴
    人已被救護車載走，伊並非有意要逃走云云。
二、經查：被告於警詢時、偵查中及原審理理時從未提及其下來
    後有請告訴人記下其車之車牌號碼，其把車子開到旁邊停好
    又回到現場之事。其於警詢時及偵查中則供稱：伊有問告訴
    人是否須要送醫診治，他說不用，所以伊才會駕車離去等語
    ；於原審審理時則供稱：伊有下車查看，伊認為小擦傷才離
    開等語。是被告是否有請告訴人記下其車之車牌號碼，及把
    車子開到旁邊停好又回到現場，即有可疑。況且，告訴人於
    偵查時證稱：伊於上揭時、地騎腳踏車在慢車道行駛，突然
    有一部自小客車欲由外側超車，追撞伊所騎之腳踏車，致伊
    倒地受傷，被告雖有下車查看，但僅問伊有無喝酒，並未處
    置即逃逸，伊記得肇事車輛之車號為OG－3997；被告之車係
    從伊後面撞到伊腳踏車後輪擋泥板下緣，被告下車就問伊有
    無喝酒，伊回答稱沒有喝酒且伊亦未告訴被告沒有關係可以
    把車子開走，在被告下車問伊有無喝酒時，伊探頭記下肇事
    車輛車牌是OG－3997，被告問伊有無喝酒之後停一陣子就把
    車子開走等語；於原審審理時證稱：伊當時騎腳踏車，被告
    從後面追撞，碰到伊車子後輪，被告停下來看伊，問伊有無
    喝酒，伊記下被告之車號，被告問伊有沒有手機要報案，伊
    看路邊門牌號碼就打救護車，救護車還沒有來之前被告就跑
    掉，被告並未說要送伊去醫院，但他有叫伊打119，伊並未
    對被告說伊傷勢很輕，被告並未留下任何資料或通訊資料等
    語。足見被告肇事後僅下車查看一下，卻未實施救護或報警
    處理，即開車離去，被告並未叫告訴人記下其車號甚明。另
    被告駕駛車輛車牌是OG－3997車輛離開現場後，幸經告訴人
    記下被告所駕駛之自用小客車車號而報警，已如上述。嗣經
    警查知車主係卓聰傑，再經卓聰傑供出當時駕駛者係乙○○
    一情，業據證人卓聰傑於警詢時及偵查中證述明確，顯見被
    告有肇事逃逸之犯行甚明。是被告上開辯稱：伊有請告訴人
    記下伊車之車牌號碼，因正值交通雍塞時段，伊就把車子開
    到旁邊停好，伊又回來時，告訴人已被救護車載走，伊並非
    有意要逃走云云，顯與事實不符，自不足採。另依卷附之道
    路交通事故現場圖、道路交通事故查報告表（二）及現場照
    片顯示，肇事地段在臺中市○○路2之123號前，為雙向四線
    道，告訴人之腳踏車倒在五權路由五廊街往貴和街方向之邊
    線外，腳踏車後面1．7公尺留有一灘血跡，血跡後有一條長
    3．5公尺之胎擦痕，腳踏車之後車尾擋泥板下緣支架有受損
    之痕跡。而告訴人偵查時證稱：伊於上揭時、地騎腳踏車在
    慢車道行駛，突然有一部自小客車欲由外側超車，追撞伊所
    騎之腳踏車，致伊倒地受傷，被告之車係從伊後面撞到伊腳
    踏車後輪擋泥板下緣等語；於原審審理時證稱：伊當時騎腳
    踏車，被告從伊後面追撞，碰到伊車子後輪等語。顯見被告
    駕駛自用小客車，沿臺中巿五權路由五廊街往貴和街方向行
    駛，行經雙向四車道之肇事地段，竟駛出邊線，自後撞及在
    其前方同向行駛於邊線外之告訴人所騎腳踏車之後車尾擋泥
    板下緣支架，致告訴人所騎之腳踏車往前方滑行5‧2公尺而
    人車倒地，以致肇事。又告訴人因而受有顱內出血、頭皮之
    開放性傷口約3公分、臉部多處擦傷及鎖骨閉鎖性骨折及腦
    震盪症候群之傷害，有診斷證明書2紙附卷可稽。按汽車駕
    駛人駕駛汽車肇事致人受傷或死亡，應即採取救護或其他必
    要措施，並向警察機關報告，不得駛離或逃逸，道路交通管
    理處罰條例第62條第1項定有明文。又因道路交通事故之發
    生，常非於己之鄰親家里，時有告救不能情事，乃科以肇事
    者須即採取救護或其他必要措施，並應向警察機關報告之法
    定義務，以防因就醫延誤致生無謂傷亡，並俾得通知傷亡者
    家屬到場，以明責任，是凡肇事人於行車肇事致人受傷或死
    亡，未即採取救護或其他必要措施，並向警察機關報告，即
    駕車逃逸者，均應依該規定處罰，至其嗣後是否受刑事訴追
    及已否與被害人達成民事和解，賠償損失，對其應受處罰一
    節，並不生影響。職是之故，汽車駕駛人駕駛汽車肇事，不
    論其責任之歸屬為何，即有義務留在肇事現場，採取救護或
    其他必要措施，並向警察機關報告，以維護他人之生命與其
    他用路人之交通安全。其立法目的，既係促使駕駛人於肇事
    致人受傷後，能對被害人即時救護，報告警察機關，以減少
    死傷，是該罪之成立祇以行為人有駕駛動力交通工具肇事，
    致人死傷而逃逸之事實為已足（最高法院92年度臺上字第44
    68號刑事判決參照）。本案被告駕駛車輛駛出邊線撞擊告訴
    人所騎之腳踏車，致告訴人受有上述之傷害，竟未採取救護
    或其他必要措施，並向警察機關報告，即逕行駕車離去，幸
    經告訴人記下被告所駕駛之自用小客車車號而報警，始由警
    查知車主係卓聰傑，再經卓聰傑供出當時駕駛者係乙○○，
    始查悉上情，已詳如上述，是被告有肇事逃逸之行為甚明，
    被告辯稱其並非有意要逃走云云，自不足採。從而被告肇事
    逃逸之犯行，洵堪認定。
二、核被告所為，係犯刑法第185條之4之駕車肇事逃逸罪。原審
    審理結果，認被告犯上述之罪，依刑法第185條之4、第41條
    第1項前段、罰金罰鍰提高標準條例第2條之規定，審酌被告
    肇事後棄告訴人於不顧，其犯罪情節甚重，惟念及告訴人所
    受傷害不重，及被告於原審審理中已與告訴人和解而賠償其
    損害等一切情狀，從輕判處被告有期徒刑六月，並諭知易科
    罰金之折算標準，經核其認事用法及量刑均為妥適。被告否
    認犯罪而執前詞上訴指摘原判決不當，自不足取，為無理由
    ，自應駁回其上訴。查被告肇事後雖下車停看一下，竟未採
    取救護或其他必要措施，並向警察機關報告，即逕行駕車離
    去，幸經告訴人記下被告所駕駛之自用小客車車號而報警，
    始由警查知車主係卓聰傑，再經卓聰傑供出當時駕駛者係乙
    ○○，始未讓被告消遙法外，而被告犯後猶否認犯行態度不
    佳，從而被告請求併宣告緩刑，自不應准許。
貳、公訴不受理部分：
一、公訴意旨另以：被告於前揭時地，駕駛車牌號碼OG－3997
    號自小客車，沿臺中巿五權路由五郎街往貴和街方向行駛，
    行經五權路2之123號前，原應注意車前狀況及兩車併行之間
    隔，並隨時採取必要之安全措施，且依當時情況，又無不能
    注意之情事，竟疏於注意及此，自後擦撞沿同方向行駛於慢
    車道前方之告訴人所騎腳踏車之後車尾擋泥板下緣支架，使
    告訴人人車倒地，其所騎腳踏車也因而往前方滑行5‧2公尺
    始停住，告訴人因而受有顱內出血、頭皮之開放性傷口約3
    公分、臉部多處擦傷及鎖骨閉鎖性骨折、腦震盪症候群之傷
    害，因認被告另犯有刑法第284條第1項前段之過失傷害罪云
    云。
二、按告訴乃論之罪，告訴人於第一審辯終結前，得撤回其告訴
    ；又告訴經撤回者，應諭知不受理之判決，刑事訴訟法第23
    8條第1項、第303條第3款分別定有明文。經查：被告上開犯
    行經檢察官以刑法第284條第1項前段之過失傷害罪提起公訴
    ，依同法第287條前段之規定，係屬告訴乃論之罪。茲據告
    訴人於原審辯論終結具狀撤回其告訴，有撤回告訴狀在卷可
    稽，揆諸前開規定，自應就此部分諭知不受理之判決。是原
    審就被告所涉過失傷害部分，諭知公訴不受理，於法並無不
    合。被告就此部分未具理由上訴，為無理由，自應駁回其上
    訴。
據上論結，應依刑事訴訟法第368條，判決如主文。
本案經檢察官丙○○到庭執行職務。
中　　華　　民　　國　　94　　年　　11　　月　　30　　日
                刑事第八庭　審判長法　官　羅　得　村
                                  法　官　紀　文　勝
                                  法　官　巫　政　松
上列正本證明與原本無異。
除過失傷害外其餘得上訴。
如不服本判決應於收受送達後十日內向本院提出上訴書狀，其未
敘述上訴之理由者並得於提起上訴後十日內向本院補提理由書（
均須按他造當事人之人數附繕本）。
                                  書記官　陳　妙　瑋
中　　華　　民　　國　　94　　年　　12　　月　　1 　　日
附錄論罪科刑法條：
刑法第185條之4
駕駛動力交通工具肇事，致人死傷而逃逸者，處六月以上五年以
下有期徒刑。
　　　　　　　　　　　　　　　　　　　　　　　　　　　Ｆ
